臺灣臺北地方法院刑事判決　　　　　　　 94年度易字第532號
公　訴　人　臺灣臺北地方法院檢察署檢察官
被　　　告　乙○○
　　　　　　　　　　　號
選任辯護人　張建鳴律師
　　　　　　莊佳樺律師
　　　　　　鄭昱廷律師
上列被告因違反商標法案件，經檢察官聲請簡易判決處刑（94年
度偵字第1470號）及移送併辦（94年度偵字第13412 號），本院
認不宜以簡易判決處刑，改依通常程序審理，判決如下：
    主  文
乙○○共同連續明知為未得商標權人同意，於同一商品，使用相
同之註冊商標之商品而販賣，處有期徒刑肆月，如易科罰金以參
佰元折算壹日，緩刑貳年。仿冒如附表所示商標圖樣之項鍊及手
鍊各壹條，均沒收。
    事  實
一、乙○○明知如附表所示之商標，乃美商可洛米哈特斯公司（
    下稱可洛米公司）向經濟部智慧財產局申請註冊登記獲准，
    取得使用於如附表所示指定商品之商標專用權，現仍於商標
    專用期間內，未得上開商標權人同意，不得於同一商品使用
    相同之商標圖樣。且明知其姐黃嘉玫於民國93年7 月間自泰
    國進口之十字墜子及手鍊等飾品，均為未得上開商標權人之
    同意，於相同商品，使用相同於如附表所示之商標圖樣之商
    品，竟基於與黃嘉玫共同輸入後以販賣營利之概括犯意，先
    由黃嘉玫於93年7 月間，經由不知情之貨運人員自泰國訂購
    進口輸入其上有如附表所示之商標圖樣之項鍊、手鍊等飾品
    乙批後，隨即由乙○○雇用不知情之店員，連續將如附表所
    示之十字墜子項鍊1 條，在其所經營之臺北市中正區○○○
    路○段136巷3 號之「破銅爛鐵飾品店」（以下簡稱公館店）
    內公開陳列，以及將附表所示之手鍊1 條，在其所經營之臺
    北市○○○路50巷5號1樓之「破銅爛鐵飾品店」（後變更為
    「比翼銀國際有限公司西門分公司」，以下簡稱西門店）內
    公開陳列，以項鍊每條新台幣（下同）1,050 元、手鍊每條
    2,590 元之價格，欲販售與不特定顧客，以賺取差價牟利。
    嗣於93年10月27日，經可洛米公司派員分別在上述公館店內
    購買十字墜子項鍊1條、在上述西門店內購買手鍊1條，鑑定
    發現為仿冒品後，始知上情。
二、案經美商可洛米公司委由丙○○訴由臺北市政府警察局中正
    第二分局報告臺灣臺北地方法院檢察署檢察官偵查起訴及移
    送併案審理。
    理  由
一、訊據被告乙○○固不否認其為前開二家店之負責人，且由其
    姐黃嘉玫自泰國訂購進口有告訴人可洛米公司如附表所示商
    標圖樣之項鍊及手鍊各1 條後，在前開二家店內陳列及販賣
    之事實，但矢口否認有何違反商標法之犯行，辯稱：
  (一)告訴人可洛米公司在臺灣並無代理商，亦未設銷售據點或門
    市，而商標需要商品流通才有保護之價值，如果商標停用過
    久，已失去表彰商品之功能，自不能要求他人知悉有此商標
    。附表所示之商標在臺灣無銷售記錄，被告並不知該等商標
    在臺灣有註冊登記。
  (二)附表所示之商標並非國際知名品牌，被告未曾見聞告訴人之
    商標，且系爭商標圖樣「Chrome Hearts 」是使用古體文，
    而扣案之手鍊及項鍊是從泰國進口，被告不識泰文，根本不
    知附表所示之手鍊及項鍊上有告訴人之商標。
  (三)告訴人所提之網頁討論「Chrome Hearts 」商品之資料，為
    傳聞證據，不具證據能力，且從93年4 月26日開版討論半年
    有餘，均無相關討論資料，但告訴人提出告訴後之94年11月
    27日就出現6 篇討論資料，其可信度亦值得懷疑，且網路無
    國界，如何證明在臺灣有流通之事實。
二、經查：
  (一)如附表所示之商標，經告訴人向經濟部智慧財產局申請註冊
    登記獲准，其註冊公告日期、專用期限及指定商品均如附表
    所示，此有經濟部智慧財產局商標註冊證及商標檢索資料各
    2份在卷可稽（見臺北市政府警察局中正第二分局第0000000
    000 號刑事偵查卷第11至14頁及本院卷）。又於93年10月27
    日，告訴人派員分別在上述公館店內購回十字墜子項鍊1 條
    、在上述西門店內購得手鍊1 條，未經告訴人同意，其上分
    別標示有如附表所示商標圖樣之情，業據告訴人指述明確（
    見同上刑事偵查卷第19至22頁、93年度他字第8502號卷第1
    至4 頁），並有鑑定報告、發票、收據及照片附卷可參（93
    年度他字第8503號卷第11、12頁，93年度他字第8502號卷第
    11、12頁）。另被告為上述公館店及西門店之登記負責人，
    實際負責人為其姐黃嘉玫，被告為黃嘉玫雇用經營上開飾品
    店之情，亦據被告供明在卷（見94年度偵字第1470號卷第17
    、18頁，94年度偵字第13412 號卷第16頁），並有臺北市商
    業管理處營利事業登記公示詳細資料1 份附卷可參（94年度
    偵字第13412號卷第24頁）。
  (二)查告訴人未設據點或授權代理商或經銷商在臺灣銷售附表所
    示商標之商品，業經告訴人陳述在卷（見本院卷第77-1頁）
    ，然告訴人在美國、日本及香港設有專櫃，販賣附表所示商
    標之商品，為被告所自承（見94年8 月25日被告庭呈答辯狀
    第4、5頁），並有網頁討論資料在卷可佐（見本院卷第21頁
    ），又以現在國際間貿易及交流頻繁，國人可經由出國觀光
    旅遊、網路拍賣購物、網路線上訂購等方式（此有本院卷第
    83至88頁之網頁列印資料可證），販售或購買告訴人如附表
    所示商標之商品，亦即告訴人如附表所示商標之商品，極可
    能有在臺灣流通。況且，按商標權之保護並不以實體商品存
    在為必要，權利人之使用與否，至多僅屬商標法第57條所規
    定之商標專責機關判斷專用權人有無正當理由後，依職權或
    經申請廢止註冊之問題，亦與該商標權於專用期間保護與否
    無關，在註冊之商標未經廢止之前，仍享有商標專用權，依
    法受保護，是被告辯稱因告訴人並無在臺銷售，故不知附表
    所示之商標業經在臺灣註冊云云，自非有據。
  (三)證人即告訴人所派前往前述二家店購買項鍊及手鍊之甲○○
    於本院具結證稱：93年10月27日伊有到上述公館店，拿如附
    表所示銀的十字墜子項鍊問店員，店員說這是日本的「Chro
    me Hearts 」，成本高，樣式並不多，價錢比較高，所以伊
    就將之買下，又到上述西門店，買扣案之銀的手鍊，伊會問
    為何價錢比較高，店員也說這是日本產品，成本比較高等語
    （見本院94年8月25日審判筆錄第3 至6頁），則被告既是受
    其姐黃嘉玫委託經營上述公館店，而店內銷售人員對於店內
    銷售何種品牌物品之資訊，當係來自於被告及黃嘉玫，且被
    告自承從事飾品買賣有三年之久（見本院94年8 月25日審判
    筆錄第12頁），對於飾品之相關資訊自較一般人豐富，則連
    銷售人員都知悉「Chrome Hearts 」品牌，身為經營者之被
    告豈有不知之理，再者，被告之姐黃嘉玫就其所經營之首飾
    及貴金屬之零售業，向主管機關申請商標註冊登記獲准，此
    有商標註冊證1 份在卷可查（見同上刑事偵查卷第17頁），
    而被告是與黃嘉玫一起經營上述事業，足見被告注重商標表
    彰商品或服務之功能，且對於所經手之商品自會注意其上之
    商標圖樣，是被告知悉有「Chrome Hearts 」商標之情，洵
    堪認定。
  (四)附表所示之項鍊及手鍊係被告之姐黃嘉玫，於93年7 月間向
    泰國訂購後，經寄送進口，分送至上述公館店及西門店之情
    ，業據被告於警詢時供陳明確（見同上刑事偵查卷第4 頁，
    94 年度偵字第13412號第16、17頁），而被告嗣後雖又改稱
    是一年前進口云云，但被告業已陳明警詢時所述是依黃嘉玫
    之意思，且進口之事均是由黃嘉玫在處理等語（見94年度偵
    字第第1470號卷第7頁，本院94年8月25日審判筆錄第11頁）
    ，自是以被告在警詢時之陳述為可採。又被告係由黃嘉玫委
    託經營上開公館及西門店，且由黃嘉玫處理商品進口之事，
    已詳如前所述，故堪認被告與黃嘉玫間，有犯意聯絡及行為
    分擔。
  (五)綜上所述，事證明確，被告犯行堪以認定，應予依法論科。
三、核被告所為，係犯商標法第82條之販賣仿冒商標商品罪。其
    陳列仿冒商標商品之低度行為，為販賣之高度行為所吸收，
    不另論罪。其與黃嘉玫間有犯意之聯絡及行為分擔，為共同
    正犯。被告先後二次販賣行為，時間緊接，所犯罪名與構成
    要件相同，顯係基於概括犯意反覆為之，應依刑法第56條連
    續犯規定以一罪論，並加重其刑。被告所犯輸入與販賣仿冒
    商標商品各罪間，有方法結果之牽連關係，應從情節較重之
    販賣仿冒商標商品罪處斷。被告利用不知情之貨運人員輸入
    ，及不知情之店員陳列、販賣如附表所示之仿冒商品，為間
    接正犯，併此說明。聲請簡易判決處刑書意旨雖漏未論及輸
    入仿冒商標商品，惟此部分與起訴部分有牽連犯之裁判上一
    罪關係，應為起訴效力所及，且經蒞庭檢察官於94年6月2日
    準備程序時及提出補充理由書予以補充，本院自應審理，又
    如犯罪事實欄所示西門店販賣仿冒商標之手鍊1 條併辦部分
    ，雖未經起訴，但因與起訴部分有連續犯裁判上一罪關係，
    亦為起訴效力所及，應併予審判。另被告與黃嘉玫間有犯意
    聯絡及行為分擔，已如前所述，聲請簡易判決處刑書未論以
    共犯，亦容有未洽。爰審酌被告意圖營利而販賣仿冒商品之
    行為，對商標權人之商譽有不良影響，對我國之國際形象亦
    有不良負面影響，及其所販賣仿冒商標之商品數量及價值，
    犯罪後否認犯行之態度等一切情狀，量處如主文所示之刑，
    並諭知易科罰金折算標準，以示懲儆。查被告前未曾受有期
    徒刑以上刑之宣告，有臺灣高等法院被告前案紀錄表可徵，
    因一時失慮致罹刑典，信其經此論罪科刑之教訓，應知警惕
    而無再犯之虞，本院認前開對其宣告之刑以暫不執行為適當
    ，併予宣告緩刑二年，用啟自新。仿冒如附表所示商標圖樣
    之十字墜子項鍊及手鍊各1條，不問屬於被告與否，均依商
    標法第83條規定宣告沒收。
據上論斷，應依刑事訴訟法第299條第1項前段、第452 條，商標
法第82條、第83條，刑法第11條前段、第28條、第56條、第55條
、第41條第1項前段、第74條第1款，罰金罰鍰提高標準條例第2
條，判決如主文。
本案經檢察官趙雪瑛到庭執行職務
中　　華　　民　　國　　94　　年　　9 　　月　　15　　日
　　　　　　　　　刑事第五庭審判長法　官　黃程暉
                                  法　官　李宜娟
                                  法　官　賴秀蘭
以上正本證明與原本無異。
如不服本判決，應於判決送達後10日內，向本院提出上訴狀。
　　　　　　　　　　　　　　　　  書記官　陳惠娟
中　　華　　民　　國　　94　　年　　9　　 月　　21  　日
附錄：本案論罪科刑法條全文
商標法第82條：
明知為前條商品而販賣、意圖販賣而陳列、輸出或輸入者，處一
年以下有期徒刑、拘役或科或併科新臺幣五萬元以下罰金。
附表：
┌────┬──────┬────┬────────┬────┬────┐
│專用權人│商 標 圖 樣 │註冊號數│專　用　商　品　│專用期間│仿冒商品│
├────┼──────┼────┼────────┼────┼────┤
│美商可洛│　　　　　　│第905785│戒指、耳環、項鍊│自89年10│十字墜子│
│米哈特斯│　　　　　　│號      │、手鐲、貴金屬及│月16日起│項鍊1條 │
│公司    │　　　　　　│　　　　│寶石製之珠寶、項│至99年7 │        │
│　      │　　　　　　│　　　　│鍊等商品        │月31日止│        │
│　      │　　　　　　│　　　　│　　　　　　    │        │        │
│        │            │        │　　　　　　　　│        │        │
├────┼──────┼────┼────────┼────┼────┤
│同上    │　　　　　　│第898794│人造珠寶、貴金屬│自89年9 │手鍊1條 │
│　      │　　　　　　│號      │及寶石製之珠寶；│月1日起 │        │
│　　　　│　　　　　　│　　　　│戒指、耳環、項鍊│至99年7 │        │
│　　　　│　　　　　　│　　　　│、手鐲等商品    │月31日止│        │
└────┴──────┴────┴────────┴────┴────┘
